臺灣高等法院臺中分院民事裁定
111年度聲字第48號
聲  請  人  何冠陞  
            歐陳麗卿
            蔡陳美玉
            梁玉霞  
            陳幼美  
            陳玉麗  


相  對  人  吳晨碩  
上列當事人間解除契約事件（本院111年度重上字第79號），
聲請人聲請訴訟救助，本院裁定如下：
    主  文
聲請駁回。
    理  由
一、聲請意旨：聲請人生活困難，目前無資力再支付訴訟費用，
    本件訴訟必有勝訴之望，依民事訴訟法第107條第1項規定，
    請求准予訴訟救助等語。
二、按當事人無資力支出訴訟費用者，法院應依聲請，以裁定准
    予訴訟救助，民事訴訟法第107條第1項前段定有明文。所謂
    無資力係指窘於生活，且缺乏經濟信用者而言，申言之，若
    非取給於自己或家族所必需之生活費不能支出訴訟費用，且
    無籌措款項以支出訴訟費用之信用技能，方能謂之為無資力
    支出訴訟費用（最高法院43年度台抗字第152號、88年度台
    聲字第582號裁判意旨參照）。且此項請求救助之事由，依
    同法第109條第2項、第284條之規定，應提出能即時調查之
    證據以釋明之，是法院調查聲請人是否無資力支出訴訟費用
    ，專就聲請人提出之證據為之，如聲請人並未提出證據，或
    依其提出之證據，未能信其無資力支出訴訟費用之主張為真
    實，即應將其聲請駁回，並無派員調查之必要（同院26年度
    滬抗字第34號裁判意旨參照）。又當事人於下級審曾經繳納
    裁判費，而於訴訟進行中不能釋明其經濟情況確有重大之變
    遷，不得遽為聲請訴訟救助（同院105年度台聲字第669號裁
    判意旨參照）。
三、經查，聲請人雖就本院民國111年度重上字第79號事件（下
    稱本案）第二審訴訟費用聲請訴訟救助，惟聲請人為本案之
    第一審原告，於本案第一審法院於110年3月10日裁定命補繳
    第一審裁判費用新臺幣（下同）39萬7,968元（見本案第一
    審卷第45頁）後，聲請人已於同年月29日繳納上開第一審裁
    判費用，有收據為證（本案第一審卷第49頁）；又聲請人於
    本案訴訟事件第一審委任李○○律師為訴訟代理人，有委任狀
    可佐（本案第一審卷第123-133頁），足見其有繳納裁判費
    、律師費用之資力。此外，聲請人並未提出能即時調查之證
    據，以釋明其確係窘於生活，且缺乏經濟上信用，致無資力
    支出本案第二審裁判費，亦未釋明繳納第一審裁判費後，有
    經濟狀況發生重大變遷情事。則本件聲請與上開規定未合，
    應予駁回。
四、據上論結，本件聲請為無理由，爰裁定如主文。
中    華    民    國   111     年    4    月    11    日
　　　　　　　　民事第一庭    審判長法　官  張瑞蘭
　　　　　　　　　　　　　　　　    法　官  黃綵君
　　　　　　　　　　　　　　　　    法　官  林孟和
正本係照原本作成。
如不服本裁定應於裁定送達後10日內向本院提出抗告狀（須按他
造人數附具繕本），繳納抗告裁判費新台幣1000元整。因疫情而
遲誤不變期間，得向法院聲請回復原狀。

　　　　　　　　　　　　　　　　    書記官  郭蕙瑜 
中　　華　　民　　國　　111 　年　　4 　　月　　11　　日